【裁判字號】    98,交聲,607
【裁判日期】    980731
【裁判案由】    違反道路交通管理處罰條例聲明異議
【裁判全文】
臺灣臺北地方法院交通事件裁定         98年度交聲字第607號
原處分機關  臺北市交通事件裁決所
異  議  人
即受處分人  甲○○
上列受處分人因違反道路交通管理處罰條例案件，對於臺北市交
通事件裁決所中華民國九十八年二月二日所為之處分（原處分案
號：北市裁罰字第裁二二－Ｃ00000000號），聲明異議
，本院裁定如下：
    主  文
異議駁回。
    理  由
一、按汽車駕駛人，行經有燈光號誌管制之交岔路口闖紅燈者，
    處新臺幣（下同）一千八百元以上五千四百元以下罰鍰，道
    路交通管理處罰條例第五十三條第一項定有明文。另汽車駕
    駛人駕駛汽車違反道路交通管理處罰條例第五十三條第一項
    規定者，除應依該條所規定之罰鍰處罰外，並應予以記違規
    點數三點，復為道路交通管理處罰條例第六十三條第一項第
    三款所明定。又汽車行駛至交岔路口，其行進、轉彎，應遵
    守燈光號誌或交通指揮人員之指揮；另行車管制號誌顯示為
    圓形紅燈者，其意義為車輛面對圓形紅燈表示禁止通行，不
    得超越停止線或進入路口，亦為道路交通安全規則第一百零
    二條第一項第一款前段、道路交通標誌標線號誌設置規則第
    二百零六條第五款第一目所分別規定，故汽機車駕駛人行進
    至有燈光號誌管制之交岔路口，其行進、轉彎應遵守燈光號
    誌之指示，在燈光號誌顯示為圓形紅燈之情形下，不論有無
    往來車輛，即應停止於停止線前，而不得有超越停止線、進
    入路口之行為，否則即屬道路交通管理處罰條例之「闖紅燈
    」行為而應受罰。再道路交通管理處罰條例所稱之汽車，依
    該條例第三條第八款之規定，包含機器腳踏車在內。又行為
    人如係騎乘機車行經有燈光號誌管制之交岔路口闖紅燈行駛
    ，嗣為警舉發，而在舉發通知單上所載之應到案日期前到案
    聽候裁決或提出申訴或陳述，經處罰機關調查後仍認定有上
    開違規行為者，依違反道路交通管理事件統一裁罰基準及處
    理細則（下稱處理細則）第二條第二項所定之違反道路交通
    管理事件統一裁罰基準表（下稱基準表）之規定，需對該行
    為人處以一千八百元之罰鍰，並記違規點數三點。
二、本件異議人即受處分人甲○○於民國九十七年十一月七日十
    五時三十五分許，騎乘其所有車牌號碼ＢＧＪ－○五七號重
    型機車行經臺北縣永和市○○路○段、中正路口之設有燈光
    號誌管制之交岔路口時，因不遵守該處號誌之指示而闖紅燈
    行駛，適為在該處執勤之臺北縣政府警察局永和分局中正橋
    派出所員警乙○○發現當場攔停並以受處分人有違反道路交
    通管理處罰條例第五十三條第一項駕車行經有燈光號誌管制
    之交岔路口闖紅燈規定之行為掣單舉發，經將該舉發通知單
    交受處分人簽收，受處分人於舉發通知單上所載之應到案日
    期（九十七年十一月二十二日）前之九十七年十一月二十一
    日向原處分機關提出申訴，經原處分機關函請舉發機關調查
    結果，仍認受處分人有前開違規行為，原處分機關遂於九十
    八年二月二日以北市裁罰字第裁二二－Ｃ00000000
    號裁決書就受處分人上開違規行為，依道路交通管理處罰條
    例第五十三條第一項、處理細則第四十三條、第四十四條暨
    基準表之規定，裁處受處分人罰鍰一千八百元，並依同條例
    第六十三條第一項第三款（漏載第一項第三款）規定記違規
    點數三點在案。
三、本件聲明異議意旨詳如後附之異議狀影本所載。
四、訊據受處分人對於前開時、地為警攔停掣單舉發之事實坦承
    不諱，然矢口否認有何違反道路交通管理處罰條例規定之行
    為，辯稱：當時該處行人穿越道的燈號號誌是綠燈，中山、
    中正路行進方向是綠燈，永和路的行進方向是紅燈，當時其
    係牽著摩托車過馬路，並不是騎摩托車過馬路，其牽車過馬
    路時，中正、中山路上因燈號為綠燈，故有車輛在通行云云
    。
五、經查：
(一)受處分人如何於前述時間，在行經設有紅綠燈光號誌管制之
    交岔路口，明知為禁止通行之紅燈號誌，竟仍違規闖紅燈行
    駛之違規事實，業據證人即目睹受處分人違規行駛繼而開單
    告發受處分人之員警乙○○於本院九十八年三月十八日調查
    時，以具結擔保渠供述之真實性，並在負擔偽證罪之心理處
    罰心理狀態下證稱：「當天我是在永和路二段元大銀行前擔
    服下午的守望勤務，主要是作銀行的守望及交通的告發攔檢
    ，……當時永和路二段紅燈已經有一段時間，我看到受處分
    人騎摩托車迴轉，我所看到受處分人騎摩托車迴轉的情形是
    ：受處分人在過了永和路二段中央的分隔島後，受處分人就
    騎乘機車迴轉，我看到的時候受處分人是騎乘摩托車，並不
    是牽車，但是我並沒有看到受處分人在尚未過永和路二段之
    分隔島之前的情形，所以我不知道那段過程他是牽車還是騎
    乘機車。我看到受處分人騎乘摩托車迴轉後，我就把他攔下
    來，……，我就請他拿出行照、駕照，依法做出舉發的動作
    ，掣單完畢後，我有告知他違規的事實、應到案之處所及繳
    納罰單的日期，並交付受處分人簽收後，就讓他離開了。」
    、「（問：對於受處分人所述其係牽車過馬路後才騎乘機車
    ，有何意見？）我印象中不是這個樣子，因為我是站在路旁
    ，假如受處分人是牽車過完整段馬路後，才上車騎乘車輛，
    依照我執勤的位置會看得很清楚，因為我距離斑馬線大約十
    到二十公尺，如果機車騎士是牽機車過完整段馬路後上車，
    這樣是沒有違反交通規則，但如果機車騎士沒有牽機車過完
    整段馬路，而是過到一半就在斑馬線上騎乘機車行駛，那就
    有違反法規，可以構成不依號誌標誌標線行駛及未依規定禮
    讓行人。依照本件受處分人的情形，受處分人會構成紅燈迴
    轉。」、「（問：當時永和路二段上是否有其他的車輛在行
    駛？）那時永和路二段是紅燈，依我所站的方向只有中正路
    右轉永和路二段的車可以行駛到永和路二段上，我印象中往
    我這個方向的車輛並不多，所以我才會做攔檢的動作，而且
    永和路二段是三線道，我印象中受處分人並不是牽到慢車道
    才上車，而且受處分人當時是從中央分隔島那邊斜斜的騎過
    來，至於受處分人究竟是在第一或第二車道上車的，我沒有
    印象。」、「我當時回電給受處分人時，是告訴他在中央分
    隔島之前的那段，我確實是沒有看清楚，我請他去申訴的原
    因是因為我沒有辦法幫他改單，也不可以這麼做，所以我就
    請他依法申訴。」等語明確（見本院九十八年三月十八日訊
    問筆錄），並經當時和證人乙○○同組執勤之在場員警丙○
    ○到庭具結證稱：「當天我和乙○○執勤巡邏勤務，後來我
    們選定永和中正路口要取締違規騎士，當時我們是在永和路
    二段往中正橋的方向，……，在永和路二段是紅燈時，看到
    受處分人騎乘摩托車自永和路二段迴轉過來，我們二人就將
    受處分人攔下，並告知他紅燈違規迴轉，乙○○請受處分人
    出示駕照、行照，將受處分人依法舉發。」、「（問：是否
    記得當天是在第幾車道看到受處分人違規的事情？）永和路
    二段是三線車道，我看到受處分人迴轉的地點是在內側車道
    ，當時他已經是在摩托車上，是騎乘機車的狀態。」、「（
    問：對於受處分人稱他當天係牽車過馬路後才上車騎乘，有
    何意見？）我沒有看到他牽車，只有看到他騎乘。」等語在
    卷（見本院九十八年三月十八日訊問筆錄），經核所證情節
    尚屬一致。另依一般執勤員警之專業訓練而言，對於該職務
    上事項之觀察力遠較一般人更為專注，參之前開二證人當時
    執勤時所在位置及永和路二段車流少，更可認定證人乙○○
    、丙○○當時誤判之可能性極低而有可信之處。再證人乙○
    ○於執行勤務時，適時發現受處分人騎乘上開車輛違規闖越
    紅燈，並立即上前攔停舉發，而渠與受處分人素不相識，復
    無怨隙，當無故意設詞誣陷受處分人而甘冒偽證罪責之必要
    。況依當時目睹受處分人牽車一情之證人丁○○於本院訊問
    時所證：「……受處分人牽到車後我陪受處分人走到十字路
    口，當時十字路口的行人穿越道是綠燈，受處分人就自己牽
    著摩托車過馬路，我就轉身回分行去，我有看到受處分人牽
    著摩托車過馬路，但是我沒有看他走完整個十字路口，我就
    回分行去。」、「（問：當天你看受處分人牽車過馬路，是
    看到受處分人牽車到何處時，你才轉身回分行去？）不記得
    了，至於他有沒有牽車過中線，我現在也不記得……」等語
    （見本院九十八年四月一日訊問筆錄），僅能證明受處分人
    一開始確係牽車沿斑馬線穿越永和路二段耳。另徵諸受處分
    人於本院訊問時所坦認：其牽機車的過程並非整段都是在斑
    馬線上，而是在過了分隔島之後，就沒有在斑馬線上牽車，
    而是左偏到馬路上，已忘記是在第二或慢車道上上車等情（
    見本院九十八年三月十八日訊問筆錄），更足認即使受處分
    人一開始係牽前開機車沿行人穿越道穿越永和路二段，卻未
    牽完整段馬路，而係於通過中央分隔島後即上車沿永和路二
    段行駛之事實，本院綜以上情，認受處分人前開所辯，不足
    為其有利之認定，受處分人確有上開違規行為堪以認定。
(二)再警察舉發交通違規行為，並不以照片或錄影為必要之證明
    方法，若強求各種交通違規行為均需以照片或錄影為其裁罰
    依據，事實上殆不可行，蓋諸多違規行為之發生難以預期，
    違規狀態稍縱即逝，如闖紅燈（在未設置闖紅燈自動照相儀
    器之處所）者是，本院質諸證人乙○○當時該違規路口是否
    有設置監視器時，證人乙○○業已證稱：渠先前是監視器的
    管理人，所以知道該處有兩支監視器，但是是照中正、中山
    路的車道，不會照到人行道，而永和路上的監視器離很遠，
    根本也照不到等語（見本院九十八年三月十八日訊問筆錄）
    ，是本件縱無監視器照相或錄影存證，亦不影響受處分人有
    於前開時、地違規闖紅燈之違規事實之認定，附此敘明。
六、綜上所述，受處分人確有在上開時、地行經有燈光號誌管制
    之交岔路口闖紅燈行駛之違規行為，且於應到案日期前提出
    申訴，是原處分機關依前揭道路交通管理處罰條例第五十三
    條第一項、第六十三條第一項第三款、處理細則第四十三條
    、第四十四條暨基準表之規定，就受處分人前開行經有燈光
    號誌管制之交岔路口闖紅燈行駛之違規行為裁處罰鍰一千八
    百元，並予記違規點數三點，核無違誤，本件受處分人之異
    議為無理由，應予駁回。
據上論斷，應依道路交通案件處理辦法第十九條，裁定如主文。
中    華    民    國    98    年    7     月    31    日
                  交通法庭  法  官  黃紹紘
以上正本證明與原本無異。
如不服本裁定，應於送達後5日內，向本院提出抗告狀。
                            書記官  陳靜君
中    華    民    國    98    年    8     月    10    日


司法院資訊處製作；財團法人民間司法改革基金會備份。
